臺灣高等法院臺中分院民事判決　96年度再易字第12號
再審原告　　　　甲○○
　　　　　　　　乙○○
上二人共同
訴訟代理人　　　劉喜律師
再審被告　　　　惠勝實業股份有限公司
法定代理人　　　丙○○
上列當事人間請求損害賠償事件，再審原告對於中華民國96年1
月10日本院95年度上易字第356號確定判決，提起再審之訴，本
院判決如下：
    主      文
再審之訴駁回。
再審訴訟費用由再審原告負擔。
    事實及理由
一、再審原告提起本件再審之訴主張：查再審被告於民國（下同
    ）91年及92年間，由稅捐機關退回稅金及稅金之利息共計新
    台幣（下同）256,679,000元，惟再審被告竟然宣稱營運資
    金短絀，顯係故意規避清償銀行抵押債款之履行，且再審被
    告於92年掏空公司資金，有再審被告掏空公司資金一覽表為
    證，足見再審被告故意不清償抵押權，造成再審原告之土地
    供再審被告向銀行設定抵押權及地上權而無法取回使用，核
    再審被告係故意侵權行為，依民法第339條規定，因故意侵
    權行為而負擔之債，其債務人不能主張抵銷，惟本院95年度
    上易字第356號判決（下稱原確定判決）竟認為：再審被告
    無權占有再審原告土地之事實係公司存續經營所造成，並非
    出於故意侵權行為，是再審被告主張抵銷，核無民法第339
    條所禁止抵銷之情事，自應准許抵銷云云，其理由矛盾，應
    予廢棄。又查，再審被告在系爭土地之工廠於92年以前早已
    沒有經營，此有再審被告於網路資料上所發表之說明可佐，
    則再審被告繼續占有使用再審原告土地顯然並非「因再審被
    告公司存續經營所造成」，上開網路資料既足影響原確定判
    決，如經斟酌可使再審原告受較有利益之裁判，爰依民事訴
    訟法第496條第1項第13款、第497條規定提起本件再審之訴
    ，求予廢棄原確定判決。
二、按再審之訴，應於30日之不變期間內提起，前項期間，自判
    決確定時起算，判決於送達前確定者，自送達時起算，民事
    訴訟法第500條第1項、第2項前段定有明文。經查原確定判
    決因不得上訴第三審，故於96年1月10日宣判後即告確定，
    而其判決正本於96年1月16日送達於再審原告，有送達證書
    附卷可稽，並據本院調閱上開案卷查閱無訛，則再審原告於
    96年2月8日提起本件再審之訴，並未逾30日之不變期間，於
    法尚無不合，應予准許，合先敘明。
三、按有民事訴訟法第496條第1項所列各款情形之一者，或同法
    第497條之情形，得以再審之訴對於確定終局判決聲明不服
    。次按提起再審之訴，應依民事訴訟法第501條第1項第4款
    表明再審理由及關於再審理由並遵守不變期間之證據。若再
    審原告僅云原確定判決有不備理由之違法情形，並未表明任
    何法定再審原因，依上開說明，顯難認其再審之訴為合法（
    最高法院70年台再字第35號判例參照）。查再審原告固主張
    原確定判決以原審被告無權占有再審原告土地之事實係公司
    存續經營所造成，並非出於故意侵權行為，而認再審被告主
    張抵銷，核無民法第339條所禁止抵銷之情事，逕准許再審
    原告抵銷，其理由矛盾，應予廢棄云云，惟仍未指明原確定
    判決有如何合於法定再審事由之具體情事，且審查再審原告
    該部分理由，實為指摘原確定判決如何與其抗辯不符，而表
    示不服，絲毫未指明有如何法定再審理由。揆諸前揭說明，
    足認再審原告此部分主張並未合法表明再審理由，自難認此
    部分之再審之訴為合法。
四、次按民事訴訟法第496條第1項第13款所謂當事人發見未經斟
    酌之證物，係指前訴訟程序事實審言詞辯論終結前，已存在
    之證物，因當事人不知有此，致未經斟酌，現始知之，或雖
    知有此而不能使用，現始得使用者而言（最高法院29年上字
    第1005號判例、32年上字第1247號判例及司法院大法官會議
    釋字第355號解釋意旨參照）。又民事訴訟法第497條所規定
    之「就足以影響於判決之重要證物漏未斟酌」，係指當事人
    在前訴訟程序已經提出，第二審確定判決並未認為不必要卻
    漏未於判決理由中斟酌者而言；申言之，該項證物如經斟酌
    ，原判決將不致為如此之論斷，若縱經斟酌亦不足影響原判
    決之內容，或原判決曾於理由中說明其為不必要之證據者，
    均與本條規定之要件不符。經查，再審原告以再審被告於92
    年4月3日自行發表於臺灣證券交易所網站中：「因本公司早
    已不用苗栗土地及其地上物．．．」之重大訊息說明，欲證
    明再審被告無權占用其土地並非因存續經營所造成，並提出
    網路資料影本五張為證，惟再審被告無權占用之土地係再審
    原告與訴外人王賢火、王賢國等人所共有，而共有人王賢國
    前於92年1月15日曾向臺灣苗栗地方法院提起請求再審被告
    塗銷地上權登記等訴訟，王賢國於該訴訟事件第一審程序即
    提出上開網路資料影本五張為證（參臺灣苗栗地方法院92年
    度重訴字第14號民事卷第二宗第72至第76頁），又王賢國執
    該網路資料內容所為之事實主張，亦經臺灣苗栗地方法院92
    年度重訴字第14號及本院93年度重上字第114號分別審理並
    記載於判決事實及理由欄內（見臺灣苗栗地方法院92年度重
    訴字第14號判決書第7頁、本院93年度重上字第114號判決書
    第5頁），核再審原告向再審被告提起本件損害賠償之訴，
    曾提出共有人王賢國與再審被告間塗銷地上權登記訴訟之臺
    灣苗栗地方法院92年度重訴字第14號及本院93年度重上字第
    114號判決為佐證（見臺灣苗栗地方法院94年度訴字第381號
    民事卷第14至第52頁），且王賢國於前訴訟程序（本院95年
    度上易字第356號第二審程序）委任之訴訟代理人亦為劉喜
    律師等情，足徵再審原告於前訴訟程序已知有該證物之存在
    ，復無不能使用該證物之情形，自不合民事訴訟法第496條
    第1項第13款之再審事由。另再審再告於前訴訟程序並未以
    再審被告於92年4月3日自行於臺灣證券交易所網站發表之重
    大訊息說明：「因本公司早已不用苗栗土地及其地上物．．
    ．」一節，作為再審被告無權占用其土地係故意侵權行為之
    攻擊方法，亦未援引該網路資料影本作為證物，則再審原告
    既未於前訴訟程序以該證物有所主張，該證物顯與兩造之爭
    點無關而無庸斟酌，自不足影響原判決之內容，再審原告仍
    依民事訴訟法第497條所規定之「就足以影響於判決之重要
    證物漏未斟酌」提起本件再審之訴，要難謂有理由。
五、綜上所述，再審原告之訴關於主張原確定判決理由矛盾部分
    ，為不合法，應予駁回；又再審之訴顯無再審理由者，得不
    經言詞辯論，以判決駁回之，民事訴訟法第502條第2項定有
    明文。本件再審原告主張本院95年度上易字第356號確定判
    決有發現未經斟酌且如經斟酌可受較有利益之裁判之證物、
    就足以影響於判決之重要證物漏未斟酌等情事，顯非可採，
    已如前述。從而，其執此依民事訴訟法第496條第1項第13款
    、第497條提起本件再審之訴，顯無再審理由，爰不經言詞
    辯論，以判決駁回之。
六、據上論結，本件再審之訴部分不合法、部分無理由，爰依民
    事訴訟法第502條、第85條第1項、第78條判決如主文。
中　　華　　民　　國　　96　　年　　3 　　月　　30　　日
                  民事第二庭    審判長法　官　童有德
                                      法　官  蔡秉宸
                                      法　官  翁芳靜
以上正本係照原本作成。
不得上訴。
　　　　　　　　　　　　　　　　　　　書記官　許美惠
中　　華　　民　　國　　96　　年　　3 　　月　　30　　日
　　　　　　　　　　　　　　　                        Ｃ
